【裁判字號】    99,裁,1126
【裁判日期】    990520
【裁判案由】    新型專利舉發
【裁判全文】
最  高  行  政  法  院  裁  定
                                      99年度裁字第1126號
上  訴  人  甲○○
                            號6樓
                            之2號
被 上訴 人  經濟部智慧財產局
代  表  人  王美花
參  加  人  丁○○
上列當事人間新型專利舉發事件，上訴人對於中華民國99年2月
25日智慧財產法院98年度行專訴字第109號行政判決，提起上訴
，本院裁定如下：
    主  文
上訴駁回。
上訴審訴訟費用由上訴人負擔。
    理  由
一、按對於高等行政法院判決之上訴，非以其違背法令為理由，
    不得為之，行政訴訟法第242條定有明文。依同法第243條第
    1項規定，判決不適用法規或適用不當者，為違背法令；而
    判決有同條第2項所列各款情形之一者，為當然違背法令。
    是當事人對於高等行政法院判決上訴，如依行政訴訟法第24
    3條第1項規定，以高等行政法院判決有不適用法規或適用不
    當為理由時，其上訴狀或理由書應有具體之指摘，並揭示該
    法規之條項或其內容；若係成文法以外之法則，應揭示該法
    則之旨趣；倘為司法院解釋或本院之判例，則應揭示該判解
    之字號或其內容。如以行政訴訟法第243條第2項所列各款情
    形為理由時，其上訴狀或理由書，應揭示合於該條項各款之
    事實。上訴狀或理由書如未依此項方法表明，或其所表明者
    與上開法條規定不合時，即難認為已對高等行政法院判決之
    違背法令有具體之指摘，其上訴自難認為合法。前述規定及
    說明，於對智慧財產法院判決之上訴，亦適用之，此觀智慧
    財產案件審理法第1條規定可明。
二、本件上訴人前於民國88年7月8日以「出水裝置之結構改良」
    向被上訴人申請新型專利，經編為第88211378號審查，准予
    專利，並於公告期滿後，發給新型第162671號專利證書。嗣
    參加人丁○○以系爭專利違反系爭專利核准時專利法第98條
    第1項第1款之規定，不符新型專利要件，對之提起舉發。案
    經被上訴人審查，於97年12月30日以（97）智專三(三)05025
    字第09720720500號專利舉發審定書為「舉發成立，應撤銷
    專利權」之處分。上訴人不服，循序提起行政訴訟，遭原審
    判決駁回，乃對原判決上訴，主張：被上訴人對於舉發人（
    即參加人）所提美商Tomlinson公司1998年產品型錄完全不
    積極查證其真偽，僅以一本未經驗證之型錄來臆測或率斷以
    之作為證據，未本於客觀之論理法則與經驗法則來判斷事實
    之真偽，而為舉發成立之處分，顯然違誤不當，且上訴人對
    該型錄之真實性有質疑時，被上訴人應要求舉發人補提佐證
    資料，以證明該證據為真，然被上訴人卻反而要求上訴人提
    出證據證明該型錄為變造不實之型錄，顯有違民事訴訟法第
    277條之規定，原審對此竟不採納，對該證據真偽也未盡調
    查之職責，為判決明顯違背法令等語。雖以該判決違背法令
    為由，惟核其上訴狀內容，無非就原審認定事實、取捨證據
    之職權行使事項，任加指摘，泛言其未盡職權調查義務，而
    非具體表明合於不適用法規、適用法規不當、或行政訴訟法
    第243條第2項所列各款之情形，難認對該判決之如何違背法
    令已有具體之指摘。依首開規定及說明，應認其上訴為不合
    法。
三、據上論結，本件上訴為不合法。依智慧財產案件審理法第1
    條、行政訴訟法第249條第1項前段、第104條、民事訴訟法
    第95條、第78條，裁定如主文。
中    華    民    國    99    年    5     月    20    日
                    最高行政法院第一庭
                        審判長法官  鄭  淑  貞
                              法官  黃  淑  玲
                              法官  姜  素  娥
                              法官  楊  惠  欽
                              法官  胡  方  新

以  上  正  本  證  明  與  原  本  無  異
中    華    民    國    99    年    5     月    21    日
                              書記官  郭  育  玎

司法院資訊處製作；財團法人民間司法改革基金會備份。
